【裁判字號】    92,聲再,461
【裁判日期】    921124
【裁判案由】    聲請再審
【裁判全文】
臺灣高等法院刑事裁定                            九十二年度聲再字第四六一號
    再審聲請人
    即受判決人  甲○○
右列聲請人即受判決人因誣告等案件，對於本院中華民國九十二年五月二十八日，九
十二年度上更（一）字第一七四號確定判決案件，聲請再審，本院裁定如左：
    主  文
再審之聲請駁回。
    理  由
一、聲請意旨略以：原確定判決認定聲請人甲○○與其夫鄭嘉輝因積欠楊志強工程款
    新台幣（下同）七十八萬餘元，雙方約定於民國（下同）八十五年十一月六日晚
    間九時三十分許，在新竹市○○路○段二四六號洽談清償債務事宜，是日楊志強
    偕同下游廠商劉志雄、陳文沖、廖盛泉等人前往商議，嗣經雙方友人戴大川居間
    協調，聲請人與鄭嘉輝同意將其等所有登記於甲○○之車號ＭＬ─六二五七號客
    貨車交由楊志強典當抵付部分工程款，甲○○並與楊志強等人一同將該車開往新
    竹市○○路勝利當鋪典當，惟因上開車輛已有一百多萬元之貸款未清而典當未成
    。詎事後聲請人明知上開車輛係經其與其夫鄭嘉輝二人同意開往典當者，並未遭
    受強暴、脅迫，竟基於意圖使楊志強等人受刑事處分，於八十五年（原判決誤植
    為八十六年，應予更正）十一月七日上午十時許，前往台灣新竹地方法院檢察署
    按鈴申告，虛捏事實訴稱楊志強出言恐嚇，並強令其交付客貨車，而向該管公務
    員誣告楊志強等人涉嫌妨害自由、恐嚇取財等罪，繼於同年十二月十四日具狀追
    加告訴劉志雄、陳文沖、廖盛泉共犯上述罪名（按該案經同署檢察官以八十六年
    偵字第二三四六號處分書對於楊志強、劉志雄、陳文沖、廖盛泉為不起訴處分確
    定在案），嗣經本院九十二年度上更（一）字第一七四號判決判處處有期徒刑六
    月，並經最高法院駁回上訴確定。惟因：（一）證人戴大川就關於告訴人楊志強
    與聲請人簽訂收據時是否在場乙節，證稱：「他們雙方寫五十萬元收據時，伊正
    好去挪車子，等伊回來，他們說收據已寫好，要將車子典當五十萬元」等語，與
    告訴人楊志強所供：「（你有無收到五十萬元）無。且簽收據時戴有在場」等語
    不符，而衡情證人戴挪車何以須費時如其所述之十分鐘，足認證人戴大川之證詞
    有掩飾之嫌。（二）聲請人與東元公司確有現金交易之紀錄，當時並將東元公司
    交付之貨款現金支付告訴人，乃原判決竟以「而與東元公司交易，謂由該公司以
    現金支付價金，不惟並無實證，亦且與社會交易實況均以票據或匯票或轉帳方式
    留有去向實據者不合」，誤以為聲請人無資力給付。（三）告訴人之廠商劉志雄
    、陳沖、廖盛泉之證詞係屬虛偽，實際上聲請人之意思表示受有不正當之侵害，
    否則豈會於爭執後仍願支出「機器租賃」、「工地便當茶水費」、「工地雜支」
    等莫須有之費用，且前開廠商何須另於「收據」上簽名？況雙方若達成以系爭廂
    型車典當五十萬元，另餘款二十八萬元簽發本票支付，為何「收據」上未有收受
    本票二十八萬之記載，又何以「單據」下方另落款：「泥水、油漆、鐵捲門由廠
    商自行向業主收取工程款」？（四）聲請人確曾於案發後向警方報案處理，主觀
    上認為告訴人楊志強等人之行為已有「恐嚇」、「妨害自由」之嫌，否則怎會於
    脫身後立刻報警，足見聲請人根本無虛構事實之犯意，因認原判決確有「審判時
    未經注意之證據」，為此依刑事訴訟法第四百二十條第一項第六款、第四百二十
    六條之規定聲請准予再審云云。
二、按有罪之判決確定後，為受判決人之利益聲請再審，必其聲請之理由合於刑事訴
    訟法第四百二十條第一項所定情形之一或第四百二十一條有足生影響於判決之重
    要證據漏未審酌者，始准許之。次按前開規定所謂發現之新證據，係指該項證據
    ，事實審法院於判決前因未經發現，不及調查斟酌，至其後始行發現者而言，為
    判決前已經當事人提出或聲請調查之證據，經原法院捨棄不採者，即非該條款所
    謂發現之新證據，不得據為聲請再審之原因。再確實之新證據，固非以絕對不須
    經過調查程序為條件，然必須可認為確實足以動搖原確定判決，而為受判決人有
    利之判決者為限，最高法院三十三年台抗第七○號、二十六年抗字第八號判例足
    資參照。經查：（一）證人戴大川、劉志雄、陳沖、廖盛泉之證詞，及聲請人抗
    辯伊與東元公司確有現金交易之情形，並將東元公司交付之貨款現金支付告訴人
    各節，於事實審法院判決前即已發現，且該證據之憑信力，業經原審法院依經驗
    、論理法則，以自由心證加以判斷，難謂未經審酌，聲請人執為再審原因，自屬
    無據。（二）聲請人提出告訴人請款之單據，下方記載「泥水、油漆、鐵捲門由
    廠商自行向業主收取工程款」，僅為告訴人楊志強將其請款金額在單據中與其他
    廠商作一區隔之文字說明，與聲請人是否與告訴人達成以廂型車典當五十萬元，
    餘款另簽發二十八萬元支付之協議無涉，尚難遽以認定聲請人之意思表示受有不
    正當之侵害，且收據內既與廠商有關，是彼等簽名於其上，亦與常情無違，自亦
    不足推翻原確定判決所憑之證據。（三）聲請人於案發後報警處理，其原因或因
    不堪受損，或因事後翻悔，不止一端，尚難以有報警情事即推定其無虛偽誣告之
    故意。綜上所述，聲請人聲請本件再審，難認為有再審之理由，應予駁回。
據上論斷，應依同法第四百三十四條第一項，裁定如主文。
中      華      民      國    九十二    年     十一     月    二十四    日
                              台灣高等法院刑事第六庭
                                  審判長法  官  陳  春  秋
                                        法  官  王  麗  莉
                                        法  官  高  明  哲
右正本證明與原本無異。
如不服本裁定，應於收受送達後五日內向本院提出抗告狀。
                                        書記官  李  垂  福
中      華      民      國    九十二    年     十一     月    二十六    日


司法院資訊處製作；財團法人民間司法改革基金會備份。
